【裁判字號】    97,台上,4267
【裁判日期】    970904
【裁判案由】    妨害自由
【裁判全文】
最高法院刑事判決            九十七年度台上字第四二六七號
上  訴  人  甲○○
            乙○○
上列上訴人等因妨害自由案件，不服台灣高等法院高雄分院中華
民國九十四年十一月八日第二審更審判決（九十四年度上更(一)字
第二四四號，起訴案號：台灣高雄地方法院檢察署九十年度偵字
第九四０一號），提起上訴，本院判決如下：
    主  文
上訴駁回。
    理  由
一、甲○○部分：
按刑事訴訟法第三百七十七條規定：上訴於第三審法院，非以判
決違背法令為理由，不得為之；是提起第三審上訴，應以原判決
違背法令為理由，係屬法定要件。如果上訴理由書狀並未依據卷
內訴訟資料，具體指摘原判決不適用何種法則或如何適用不當，
或所指摘原判決違法情事，顯與法律規定得為第三審上訴理由之
違法情形，不相適合時，均應認其上訴為違背法律上之程式，予
以駁回。原判決綜合全案卷證資料，本於事實審法院之推理作用
，認定上訴人甲○○有其事實欄所載之犯行，因而撤銷第一審關
於甲○○部分之科刑判決，改判論甲○○共同以非法方法剝奪人
之行動自由罪，處有期徒刑壹年貳月，並為相關從刑之宣告。已
詳細說明其所憑之證據及認定之理由；對於甲○○所為之辯解，
並已逐一敘明不可採之理由，俱有卷存之證據資料可資覆按。從
形式上觀察，原判決並無違背法令情形。甲○○之上訴意旨略稱
：(一)、伊於原審所提辯護意旨狀已載明：證人劉瑞章於上訴審證
述其得知被害人蔡清日積欠甲○○款項，乃介紹邱中木為甲○○
催討欠款，甲○○有表示要用合法手段；又證人李玉賢亦陳明其
認甲○○教唆邱中木強押蔡清日，純屬猜測；共同被告乙○○亦
證明甲○○未以明示或暗示方式，要求邱中木使用任何方式討債
。而遭人欠債，無法索還，心情當然惡劣，對欠債者沒有好口氣
，並不意味甲○○即有教唆邱中木以非法方法要債之事實等語。
上述有利辯解，原審未予採信，又未說明不予採信之理由，自屬
理由不備。(二)、伊與乙○○於民國九十四年十月二十五日原審審
理期日前，即與蔡清日達成民事和解，拋棄債權新台幣三百零五
萬元，蔡清日則表示不追究伊等刑事責任，並提出和解書影本一
份為證，此攸關刑法第五十七條量刑審酌事項，原審未予審酌，
不無可議云云。惟查：認定犯罪事實所憑之證據，並不以直接證
據為限，間接證據亦包括在內，審理事實之法院綜合卷內之直接
、間接證據，本於推理作用，於通常一般之人均不致有所懷疑，
得確信其為真實之程度者，即得據之為有罪之認定。且證據之取
捨及證據證明力如何，均屬事實審法院得自由裁量、判斷之職權
，苟其此項裁量、判斷，並不悖乎通常一般之人日常生活經驗之
定則或論理法則，又於判決內論敘其何以作此判斷之心證理由者
，即不得任意指摘其為違法，據為提起第三審上訴之合法理由。
原判決依憑第一審法院另案即八十七年度重訴字第一九號案件審
理中，承審法官至甲○○住處搜獲工程承攬契約書、支票及退票
理由單、本票、切結書影本，乙○○於第一審及在原法院前審之
供述，蔡清日之指訴，共犯林玉娟於上述另案一、二審審理中之
供詞，證人李玉賢在警詢、偵查及審理中之證述，郵政國內匯款
請購單、郵政存簿儲金提款單各影本一紙，原判決附表所示本票
三紙等證據資料，綜合判斷，認定甲○○共犯強押蔡清日索債罪
行，並說明劉瑞章對甲○○有利之證言，何以不足採取之理由。
核屬事實審法院依憑卷證所為判斷之適法職權行使，無悖證據法
則。上訴意旨(一)置原判決明確論斷於不顧，對原審取捨證據及證
據證明力判斷之審判職權行使，依憑己見，就同一證據資料為相
異之評價，殊非適法之第三審上訴理由。又量刑之輕重，乃實體
法上賦予法院得為自由裁量之事項，倘已斟酌刑法第五十七條各
款所列情狀而未逾越法定刑度，或濫用其權限，即不能任意指為
違法。第一審判決並非以甲○○未與蔡清日達成民事和解為量刑
審酌事項，甲○○與乙○○固於原審審理期日前，與蔡清日達成
民事和解，有和解書影本一份為證。惟原審已斟酌刑法第五十七
條各款所列情狀，且量處較第一審判決為輕之刑，不能任指為違
法。上訴意旨(二)亦非適法之第三審上訴理由。其餘上訴意旨所為
之指摘，核與法律規定得為第三審上訴理由之違法情形不相適合
。其上訴違背法律上之程式，應予駁回。
二、乙○○部分：
按第三審上訴書狀，應敘述上訴之理由，其未敘述者，得於提起
上訴後十日內補提理由書於原審法院，已逾上述期間，而於第三
審法院未判決前仍未提出上訴理由書狀者，第三審法院應以判決
駁回之，刑事訴訟法第三百八十二條第一項、第三百九十五條後
段規定甚明。本件乙○○不服原審判決，於九十四年十一月二十
五日提起上訴。惟上訴書狀並未敘述理由，迄今逾期已久，於本
院未判決前仍未提出，依上開規定，其上訴自非合法，亦應予駁
回。
據上論結，應依刑事訴訟法第三百九十五條，判決如主文。
中    華    民    國  九十七  年    九    月    四    日
                      最高法院刑事第九庭
                          審判長法官  洪  文  章
                                法官  王  居  財
                                法官  郭  毓  洲
                                法官  黃  梅  月
                                法官  邱  同  印
      本件正本證明與原本無異
                                      書  記  官
中    華    民    國  九十七  年    九    月    八    日
                                                      K


司法院資訊處製作；財團法人民間司法改革基金會備份。
